臺灣臺北地方法院刑事判決　　　　　　　　　　　　九十三年度訴字第一五一五號
　　公　訴　人　臺灣臺北地方法院檢察署檢察官
　　被　　　告　戊○○
　　指定辯護人　本院公設辯護人陳德仁
右列被告因強盜案件，經檢察官提起公訴（九十三年度偵緝字第一五三九、一五四○
號），本院判決如下：
    主  文
戊○○意圖為自己不法之所有，結夥三人以上，攜帶兇器，於夜間侵入住宅，以強暴
至使不能抗拒，而取他人之物，累犯，處有期徒刑捌年。扣案之小武士刀貳把、手提
袋壹個、未扣案之玩具手槍壹支均沒收。
    事  實
一、戊○○（綽號臭弟）前因竊盜案件，經臺灣板橋地方法院於民國九十年五月三日
    以九十年度易字第一三○九號判處有期徒刑七月，甫於九十一年二月二十四日縮
    短刑期執行完畢，猶不知悔改，與已成年之丁○○（綽號朱利）（業經本院以九
    十三年度訴字第一三四三號刑事判決判處有期徒刑十年）、甲○○（綽號燕忠）
    、己○○（綽號英俊）（以上二人業經臺灣高等法院以九十三年度上訴字第二四
    九四號刑事判決各判處有期徒刑八年）、丙○○（綽號大炳）（業經本院以九十
    三年度訴字第一一九一號刑事判決判處有期徒刑三年八月）共同意圖為自己不法
    之所有，基於強盜犯意，由丁○○於九十三年三月十六日下午召集其餘四人共謀
    至臺北市○○區○○路一二○號（起訴書贅載一二二號）住宅強盜事宜，約定由
    甲○○、己○○、戊○○進入該址住宅內施行強盜，丙○○在外把風，丁○○則
    在該址附近接應。謀議既定，於同日二十一時三十分許，丙○○、戊○○、己○○、甲○○到達上址旁集合後，甲○○持其所有之玩具手槍一支（並未扣案，無
    證據證明係屬違禁物或兇器），己○○、戊○○則各持一把甲○○所有及戊○○
    所有裝於手提袋內帶至集合地點且客觀上足供兇器使用之小武士刀，進入上址住
    宅，適住於同路一二二號之乙○○○在場，戊○○乃將小武士刀架在乙○○○肩
    膀，至使乙○○○不能抗拒，己○○隨即搜刮置於該址桌上之現金新臺幣（下同
    ）一萬二千八百元，放入原本裝小武士刀之手提袋內而得手。丙○○本在現場附
    近把風，惟見情勢不利，乃先行離去，丁○○亦未接應其等順利離去。因乙○○○之夫江啟耀在附近與鄰居聊天，聽到屋內有桌椅倒塌等聲音，發覺有異，乃持
    棍棒在屋外守候，俟甲○○等三人走出屋外之際，從後方毆打己○○、甲○○，
    並偕同何嘉豪、陳明川及趕到現場之警員在臺北市○○區○○路九十巷與莒光路
    二九九巷口，將被告甲○○、己○○逮捕，並扣得小武士刀二把、內有搶得現金
    一萬二千八百元之手提袋一個，戊○○則趁隙逃逸。
二、案經臺灣臺北地方法院檢察署檢察官自動檢舉偵查起訴。
    理  由
一、訊據被告戊○○固坦承於右揭時間曾與甲○○、己○○前往臺北市○○路一二○
    號強取財物，丙○○在外把風，丁○○則在附近接應，甲○○持玩具手槍，蔡政
    忠持內裝小武刀之手提袋進入該處，向在該處之被害人乙○○○取走一萬二千八
    百元，於走出屋外之際，甲○○、己○○遭人捕獲，並扣得小武士刀二把及內有
    一萬二千八百元之手提袋，被告則趁隙逃逸等事實，惟辯稱：臺北市○○區○○
    路一二○號係簽賭站，當時伊與己○○持小武士刀站在被害人之右手邊，伊持小
    武士刀距離被害人約有一、兩公尺，伊沒有持小武士刀架住被害人之肩膀云云。
    經查：
  (一)右開犯罪事實，業據被害人乙○○○於警詢中指稱：九十三年三月十六日二十一
    時三十分許，有三名男子持刀、槍闖入萬大路一二○號一樓搶走我家用一萬二千
    八百元，後我先生及路人追，至萬大路九十巷與警方人員合力圍捕查獲其中二名
    歹徒。歹徒二人持小武士刀，一人持鐵灰色槍。因當時我先生江啟耀與萬大路一
    二○號一樓屋主羅彭傳在外聊天、溜狗，我遂在鄰居家坐，門未關，該三名歹徒
    二人戴安全帽手拿小武士刀。另一人較胖拿槍，直接由大門進入，其中一名帶刀
    歹徒，拿刀架在我左邊肩膀‧‧‧我因有狹心症忽覺不能呼吸，在門口較胖拿槍
    歹徒喝令我蹲下，他們就把桌上的錢拿丟入手提袋內並踢桌椅，轉身走到門口時
    並把刀放入手提袋內，出門口適逢我先生返回，我先生遂追出並喊搶劫，鄰居及
    路人加入追歹徒。‧‧‧警方逮捕之己○○、甲○○是其中二人無誤‧‧‧在門
    口較胖拿槍歹徒喝令我蹲下時，我有看他，故我可確定是甲○○，用刀架肩膀是
    另外一人，己○○是拿錢放入手提袋之人（見九十三年度偵字第五八一六號偵查
    影印卷第十六頁反面至第十七頁）；於偵查中證稱：本件強盜案發生在臺北市○○路一二○號，有三人強盜；「（提示甲○○、己○○二人照片，該二人如何犯
    案？）是此二人，他們一起進來，蔡男（即己○○）走在我旁邊，二個人拿刀，
    其中一個是蔡男，另一個沒被抓到（即被告），沒被抓到的那個人把刀放在我的
    肩膀上。蔡男站在我的左邊沒有動，只是拿著刀子。尹男（即甲○○）手拿著手
    槍，遠遠的指著我，我見狀想對方是要財，便站起來說你要什麼我統統給你，不
    要傷害到我，不知名男子便把刀放下，我向左邊移動一下，不知名的男子就搜我
    桌子，因為我有狹心症及躁鬱症，胸口很痛，尹男見狀便叫我蹲下來，他們三人
    也沒有拿到什麼東西，只有一、二萬元現金就出去了。」等語（見同前偵查影印
    卷第八十四頁反面至第八十五頁）；嗣於本院審理時復證稱：「當時有三個人進
    來，一個黑黑的站在門口，兩個戴安全帽的人邊走邊從袋子拿出刀子，兩個人一
    人站在我的左右邊，他們怕刀子劃到我，刀子靠過來又收回去，前面有一人拿槍
    遠遠的指著我，距離大約有兩、三公尺，我自己嚇到了，我心裡想既然怕刀子劃
    到我，我想他們是要錢，我自己就站起來說，不要傷害我，我說要什麼自己拿，
    我不知道這是不是搶，後來他們拿了就走了。」、「（有誰拿刀、是誰拿槍？）
    我不能確定，因為都是戴安全帽，但是拿槍的是那個黑黑的，就是剛剛第一個問
    的甲○○。」、「（你當時是否會害怕？）我自己會害怕，我有病，我當時很害
    怕。」等語明確（見本院卷第一一○頁反面）。核與甲○○於九十三年四月十二
    日警詢時供稱：「我、己○○及臭弟一起進入現場，由我控制現場，己○○及臭
    弟分別各持一把小武士刀，我則持一把玩具槍，大柄在行搶對象門口把風守候，
    朱利則於行搶對象門口馬路邊負責開車接應。」等語相符（見同前偵查影印卷第
    九十頁反面）。再佐以被告於本院審理時，對於檢察官起訴書所載之犯罪事實除
    有無持小武士刀架在被害人肩膀及臺北市○○區○○路一二○號是否為簽賭站外
    ，其餘均承認（見本院卷第一一四頁反面），堪認被害人之指訴，信而有徵。
  (二)又丙○○於警詢中陳稱：「（你有無於九十三年三月十六日二十一時三十分夥同
    他人前往‧‧‧強盜乙○○○金錢？）我有和甲○○、己○○，還有綽號臭弟（
    即戊○○）、丁○○等四人一同前往強盜金錢。但我沒進去」、「（你們作案是
    由誰提議結夥強盜財物？）我知道的是綽號朱利的丁○○所主導的」、「（甲○○供稱於九十三年三月十六日案發當天的二十時‧‧‧策劃，因為當日係六合彩
    開獎日，甲○○夥同你及綽號臭弟的戊○○、綽號朱利的丁○○、綽號大炳等五
    人，由甲○○及己○○及臭弟三人進入現場，由甲○○持一把玩具手槍喝令控制
    現場，己○○和臭弟分持武士刀，你則在門口把風，綽號朱利於案發現場馬路邊
    負責開車接應，是否屬實？）我知道計畫是如此的沒錯，因為先前丁○○就有跟
    我研究過。我有到現場，但是甲○○及己○○和戊○○三人進入現場屋子後，我
    便自行離開現場了。」等語（見同前偵查影印卷第一二一頁反面至第一二二頁）
    ；於偵查中證稱：我是騎摩托車載臭弟到現場，我覺得事情不對我就走了。‧‧
    ‧我有聽到丁○○、甲○○在講計畫去向組頭敲竹槓。我是在案發當天晚上聽到
    ，他們計畫好叫我在外面把風，由另外三人進去行搶，丁○○也說他要在外面開
    車接應。在當晚八點時，我們五人都在一起。我是住在那裏，我才知道的，出發
    時我們四人先出發，丁○○說他後到會接應，‧‧‧我想對方是一個大組頭，我
    們只有二把刀、一把玩具槍，我覺得不會成功，載臭弟到現場後，我就坐計程車
    走了，‧‧‧我是住在我那，是他們自己在討論，還沒有說到如何朋分。後來他
    們說人不夠，問大家說不敢去的舉手，我沒舉手，所以就一起去了‧‧‧是他們
    在我租屋處討論時，丁○○跟我說「你去把風」等語（見同前偵查影印卷第一二
    八頁反面至第一三○頁），而甲○○所使用之第0000000000號行動電
    話門號，曾於案發當日凌晨四時二分許、同日二十一時四十分許，接收登記為丙○○所有但係丁○○持用之第0000000000號行動電話門號所傳送之簡
    訊，內容分別為「明天把刀帶來‧‧」、「徹退」等語，此有照片二幀（見同前
    偵查影印卷第三十一頁反面至第三十四頁），及第0000000000號行動
    電話門號之通聯記錄（見同前偵查影印卷第六十二頁、第六十七頁反面）附卷可
    稽，甲○○亦不否認接收上開簡訊（同前偵查影印卷第九頁反面至第十頁、第四
    十八頁、第九十一頁）。查當日凌晨四時二分該通簡訊內容雖稱「『明天』把刀
    帶來」，然因當時尚未天亮，衡之一般社會通念，「明天」一詞應兼指當日白天
    而言。丁○○於事發當日四時許要求甲○○「帶刀來」，並於強盜行為開始後，
    以簡訊要求甲○○「徹退」（即撤退），綜上，本件係由丁○○召集甲○○、己○○、丙○○及被告共同謀議，並分工實施犯行，亦可認定。
  (三)參以，證人即被害人之夫江啟耀於警詢及偵查中證稱：九十三年三月十六日二十
    一時三十分許，有三名男子持刀、槍闖入萬大路一二○號一樓搶走我太太（即被
    害人）一萬二千八百元，後我與路人追至萬大路九十巷與警方人員合力圍捕查獲
    其中二名歹徒。我原與太太下樓到騎樓溜狗，羅彭傳看見，出屋與我聊天，我太
    太遂進入他屋內休息，不久聽見萬大路一二○號一樓有桌椅倒地聲音，我就走近
    看，見有三名歹徒一人拿槍、二人拿刀，我不敢出聲在騎樓找到一支棍子，等歹
    徒出屋時打到其中第一個手拿手提包歹徒，三名歹徒逃竄我沿路追並喊搶劫，鄰
    匪（己○○、甲○○）是搶我太太的其中二人無誤。‧‧‧歹徒出屋時沒看見手
    上有拿武器，第一名出屋的己○○已被我打到時，甲○○有再拿出槍要打我，我
    用棍子打甲○○手，故他們開始逃竄，被其打到的己○○有拿手提袋等語（見同
    前偵查影印卷第十八頁、第十九頁、第八十五頁）；而己○○逃跑時，在臺北市
    ○○路九十巷口丟棄扣案之手提袋後，至萬大路九十巷與莒光路二九九巷口遭警
    逮捕等情，復經參與追捕之證人何嘉豪、陳明川於警詢中證述在卷（見同前偵查
    影印卷第二十頁、第二十一頁），益證甲○○、蔡政宗係於甫離開犯罪現場，即
    為人捕獲，並扣得作案所用之小武士刀及強盜所得財物。
  (四)被告雖辯稱：臺北市○○區○○路一二○號係簽賭站云云。惟被害人於本院審理
    時結證稱：「我住在臺北市○○區○○路一二二號二樓、一二○號是我租的，也
    算是我住的地方。（一二○號屋主是誰？）是呂喬洋醫師。（為何妳先生說屋主
    是羅彭傳？）我是二房東。我租給羅彭傳。」、「（臺北市○○區○○路一二○
    號是簽賭站嗎？）不是。（一般人可以進出臺北市○○區○○路一二○號嗎？）
    是住宅，不是商店，但是門都沒有關。」等語明確（見本院卷第一一○頁反面至
    第一一一頁）。被害人既已證稱案發地點臺北市○○區○○路一二○號係住宅，
    本案復無證據證明案發地點係簽賭場所，是被告上開所辯，尚難憑採。
  (五)被告又辯稱：當時伊持小武士刀距離被害人約有一、兩公尺，伊沒有持小武士刀
    架住被害人之肩膀云云。然查：甲○○於警詢中即供稱：「是到屋內時他們二人
    （即己○○及被告）才從袋內拿出二把小武士刀並各持一把行搶的。」、「‧‧
    ‧臭弟與己○○二人先行進入屋內，己○○站在老闆娘（即被害人）左後方，將
    手提袋內二把小武士刀拿出來‧‧‧我是拿著玩具手槍站在門口喝令老闆娘不許
    動。」等語（同前偵查影印卷第八頁反面、第九頁）；被告己○○於警詢中供稱
    ：「（進入屋內後你做何事？）臭弟叫我打開手提袋，他伸手拿二把武士刀，他
    自己拿一把並交另一把予我要我拿著」、「我站在乙○○○右後方，臭弟站在左
    方並拿刀架在乙○○○的肩膀上，甲○○站在門口」、「（在現場臭弟將搶來的
    錢作何處理？）要出門口時他將刀及錢都放在手提袋內，並將手提袋交予我要我
    拿著。」等語（同前偵查影印卷第十三頁）；核與被害人於警訊中指稱：「‧‧
    ‧該三名歹徒二人戴安全帽拿小武士刀‧‧，其中一名帶刀歹徒拿刀架在我左邊
    肩膀」等語（同前偵查影印卷第十六頁反面），偵查中證稱：「（甲○○、己○○）他們一起進來，蔡男（即己○○）走在我旁邊，其中一人是蔡男，另一個沒
    被抓到（即被告），沒被抓到的那個人把刀放在我的肩膀上，蔡男站在我的左邊
    沒有動，只是拿著刀子，尹男（即甲○○）拿著手槍，遠遠的指著我。」等語（
    同前偵查影印卷第八十五頁）；於本院審理時亦結證稱：「（為何妳在警察局說
    ，三個人進來後，其中一人拿著刀子架在妳的肩膀上？）有這件事，但是架著沒
    有兩秒鐘又放下來了。」等語（見本院卷第一一一頁），互核相符，足見被告與
    己○○確係分持小武士刀，並由被告持小武士刀架在被害人肩膀，甲○○則持玩
    具手槍在旁看守。雖甲○○、己○○於本院審理時附和被告供詞證稱：被告沒有
    持刀架住被害人肩膀，刀子沒有拿出來，是在袋子裡面，渠等在警詢時被刑求，
    所以講的不實在云云（見本院卷第一○六頁反面、第一○八頁），然甲○○、己○○經警移送臺灣臺北地方法院檢察署於檢察官偵查中，並無一語提及遭刑求之
    事，足見甲○○、己○○上開證述，顯係曲意迴護被告之詞，均無可採。另被害
    人固於本院審理時改稱：其不能確認拿刀子的人是誰等語，惟詰之被害人則證稱
    ：「（提示偵卷第一二九、一三○頁被害人警詢、偵訊筆錄）這是否都是你所言
    ，有無錯誤？）警詢筆錄是我講的沒有錯，偵訊筆錄也是我講的。」、「（妳認
    為偵查及警詢時，距離案發時間最近，妳是否是記得最清楚的時候？）那時候記
    得很清楚。」、「（妳是否可以回想，妳當時如何判斷逃掉的人是拿刀子架在妳
    肩膀上的人？）兩個拿刀子的人在搜刮錢的時候，其中一個人比較兇狠，就是沒
    有抓到的人踢倒椅子，所以我印象中就說那個人。」、「（妳對於另外一個拿刀
    子的己○○說，是被告拿刀子架在妳的肩膀上，有何意見？）我沒有意見，我自
    己都糊塗了。」等語（見本院卷第一一一頁反面、第一一二頁），本院衡諸，被
    害人於警詢及偵查中均能明確指稱被告持小武士刀架住其肩膀，斯時離案發之時
    較近，應以被害人於警詢及偵訊中所供較為可採。是被告辯稱：伊沒有持小武士
    刀架住被害人之肩膀云云，不足採信。
  (六)此外，復有照片五幀（同前偵查影印卷第三十頁反面至三十一頁）、贓物認領保
    管收據（同前偵查影印卷第二十二頁）、被害人當庭繪製之現場圖（見本院卷第
    一二○頁）在卷可稽，並有小武士刀二把、手提袋一個扣案可資佐證。
  (七)扣案之小武士刀經臺北市政府警察局萬華分局鑑定結果，編號Ａ刀刃長三一點七
    公分，未開鋒，刀柄長十四公分，編號Ｂ刀刃長二九點七公分，單面開鋒，刀柄
    長十七公分，不符合管制刀械圖例及說明要件，認定均非屬列管刀械，有該局九
    十三年四月十二日北市警保字第○九三三四九二二六○○號函可稽（同前偵查影
    印卷第一三二頁、第一三三頁），附此敘明。又甲○○所持玩具手槍一把並未扣
    案，亦無證據證明該玩具手槍係有殺傷力屬違禁物，或其質地、形狀足以威脅人
    之生命、身體而屬兇器，亦併此指明。
  (八)綜上所述，本案事證明確，被告所辯，顯係事後圖卸之詞，均無足採，應予依法
    論科。
二、扣案小武士刀二把，均質硬而尖銳，尤以其中經單面開鋒者甚為鋒利，客觀上足
    以對人之身體、生命構成威脅，自屬兇器；且被告犯罪時間係於夜間之二十一時
    三十分許，核被告所為，係犯刑法第三百三十條第一項、第三百二十一條第一項
    第一、三、四款之結夥三人以上，攜帶兇器，於夜間侵入住宅強盜罪。檢察官漏
    未論及被告有於夜間侵入住宅之加重事由，容有疏漏，惟業經蒞庭檢察官當庭更
    正起訴法條（見本院卷第一○五頁反面），特予敘明。被告與丁○○、甲○○、
    己○○、丙○○間，事前同謀，行為時分擔犯行，顯有犯意聯絡、行為分擔，應
    以共同正犯論。被告前因竊盜案件，經臺灣板橋地方法院於九十年五月三日以九
    十年度易字第一三○九號判處有期徒刑七月，甫於九十一年二月二十四日縮短刑
    期執行完畢，此有本院被告全國前案紀錄表可稽，其於五年內再犯本件最重本刑
    有期徒刑以上之罪，為累犯，應依刑法第四十七條之規定加重其刑。爰審酌被告
    不思以合法途徑取得財物，其犯罪之方法、手段涉及刑法第三百二十一條第一項
    所列加重條件多達三款，危害社會治安甚鉅，情節非輕，又其參與本案之程度與
    共犯甲○○、己○○二人相同，其等三人均分擔侵入住宅攜帶兇器之犯行惡性相
    當，及被告犯罪之素行、動機、目的、所得財物、犯罪後未能完全坦承犯行，犯
    後態度難謂為佳等一切情狀，量處被告如主文所示之刑。
三、扣案之小武士刀二把、手提袋一個、未扣案之玩具手槍一支，均為供犯罪所用之
    物，並參以共犯甲○○於本院審理時對於該槍係其所有並不爭執（見本院卷第一
    ○七頁反面至第一○八頁）；被告於本院準備程序時供稱：小武士刀一把是伊的
    ，另外一把是甲○○的（見本院卷第二十三頁反面），並參諸共犯甲○○所使用
    第0000000000號行動電話門號，曾於案發當日凌晨四時二分許接收登
    記丙○○租用但由丁○○持用之第0000000000號行動電話門號所傳送
    內容為「明天把刀帶來‧‧‧」之簡訊如前述，堪認扣案之小武士刀屬被告及共
    犯甲○○所有、用以裝小武士刀帶至犯罪現場之扣案手提袋及未扣案之玩具手槍
    ，為共犯甲○○所有。又該玩具手槍雖未扣案，然無證據證明業已滅失，均應依
    刑法第三十八條第一項第二款宣告沒收。
據上論斷，應依刑事訴訟法第二百九十九條第一項前段，刑法第二十八條、第三百三
十條第一項、第三百二十一條第一項第一、三、四款、第四十七條、第三十八條第一
項第二款，判決如主文。
本案經檢察官陳淑雲到庭執行職務
中　　　華　　　民　　　國　　九十四　　年　　  三  　　月　　二十一　　日
                                    臺灣臺北地方法院刑事第十四庭
                                        審判長法  官  吳靜怡
                                              法  官  王綽光
                                              法  官  孫萍萍
右正本證明與原本無異。
如不服本判決，應於收受送達後十日內向本院提出上訴書狀。
                                              書記官  陳弘文
中　　　華　　　民　　　國　　九十四　　年　　  三  　　月　　二十一　　日
附錄：本案論罪科刑法條全文
中華民國刑法第三百三十條
犯強盜罪而有第三百二十一條第一項各款情形之一者，處七年以上有期徒刑。
前項之未遂犯罰之。
中華民國刑法第三百二十一條
犯竊盜罪而有左列情形之一者，處六月以上、五年以下有期徒刑：
一  於夜間侵入住宅或有人居住之建築物、船艦或隱匿其內而犯之者。
二  毀越門扇、牆垣或其他安全設備而犯之者。
三  攜帶兇器而犯之者。
四  結夥三人以上而犯之者。
五  乘火災、水災或其他災害之際而犯之者。
六  在車站或埠頭而犯之者。
前項之未遂犯罰之。
